臺灣高雄地方法院民事裁定　　　　　 100年度消債聲字第68號
聲　請　人
即債務人　　伍文盛
相　對　人
即債權人　　萬泰商業銀行股份有限公司
法定代理人　韓傑輔
相　對　人
即債權人　　台北富邦商業銀行股份有限公司
法定代理人　梁培華
相　對　人
即債權人　　國泰世華銀行股份有限公司
法定代理人　汪國華
相　對　人
即債權人　　聯邦商業銀行股份有限公司
法定代理人　李憲章
相　對　人
即債權人　　新加坡商星展銀行股份有限公司
法定代理人　陳亮丞
相　對　人
即債權人　　第一商業銀行股份有限公司
法定代理人　陳裕璋
相　對　人
即債權人　　台中商業銀行股份有限公司
法定代理人　黃秀男
相　對　人
即債權人　　板信商業銀行股份有限公司
法定代理人　劉炳輝
相　對　人
即債權人　　台新國際商業銀行股份有限公司
相　對　人
即債權人　　中國信託商業銀行股份有限公司
法定代理人　羅聯福
相　對　人
即債權人　　兆豐國際商業銀行股份有限公司
法定代理人　王榮周
相　對　人
即債權人　　元大商業銀行股份有限公司
法定代理人　顏慶章
相　對　人
即債權人　　香港商香港上海匯豐銀行股份有限公司
法定代理人　李鐘培
相　對　人
即債權人　　遠東國際商業銀行股份有限公司
法定代理人　洪信德
上列當事人依消費者債務清理條例之規定，聲請免責事件，本院
裁定如下：
    主  文
聲請人伍文盛不免責。
    理  由
一、按法院裁定開始清算程序後，債務人有薪資、執行業務所得
    或其他固定收入，而普通債權人之分配總額低於債務人聲請
    清算前二年間，可處分所得扣除自己及依法應受其扶養者所
    必要生活費用之數額者，法院應為不免責之裁定。但債務人
    證明經普通債權人全體同意者，不在此限；債務人因浪費、
    賭博或其他投機行為，致財產顯然減少或負擔過重之債務，
    而生開始清算之原因，除債務人證明經普通債權人全體同意
    ，或情節輕微，經法院審酌普通債權人全體受償情形及其他
    一切情狀，認為適當者外，法院應為不免責之裁定，此觀消
    費者債務清理條例第133 條、第134 條第4 款及第135 條規
    定自明。又前開條文所稱浪費，係指對照債務人之財產狀況
    ，屬於超過通常必要之支出者；所謂投機，則係心存僥倖，
    冀以一時之小投資以博取大利益，因致負擔更大債務。有無
    浪費或投機行為，應視債務人從事該行為時，有無詳實之償
    還計畫，或有無以過去實證印證投資收益有相當或然率，或
    有政府、產業預定計畫等事實以資判定，至若僅是先行花費
    或以射倖心態為金錢支出時，應認均屬法文所稱之浪費或投
    機行為。
二、本件債務人伍文盛聲請消費者債務清理事件，經本院於民國
    99年11月25日以本院99年度消債清字第201 號裁定開始清算
    程序，並於100 年4 月25日終止清算程序確定在案，故揆諸
    首揭說明，本院自應依法為債務人免責或不免責之裁定（消
    費者債務清理條例第132 條至第135 條規定參照）。經查：
  (一)依聲請人於97年4 月23日聲請更生時之聲請狀、98年11月11
    日及98年12月11日之陳報狀所載：其於95、96年每月薪資收
    入雖為2 萬元，每月尚有伙食費用4500元、水電瓦斯費1000
    元、電話費500 元及房屋租金支出8000元，致無法按月清償
    積欠各債權銀行之債務。惟查聲請人所列上開每月支出達1
    萬4000元，遠高於當年度高雄市每人每月最低生活費用1 萬
    708 元，是其餘3292元之支出是否必要，已非無疑。又參以
    聲請人95、96年度所得資料顯示，其於95年度所得總額為28
    萬元、96年度所得總額為20萬元，此有國稅局95、96年度綜
    合所得稅各類所得資料清單附卷可稽，是聲請人聲請前二年
    即95、96年度平均每月薪資約2 萬元（即48萬元÷24＝2 萬
    元），經扣除該年度高雄市最低生活費用每人每月1 萬708
    元，其每月尚餘9292元元之可處分所得，又查本件聲請人於
    本院裁定開始清算程序後，已無任何所得收入，名下僅登記
    自小客車一輛，因使用年限已逾5 年，並無經濟上價值，拍
    賣可獲得價額不高，致其清算財產不敷清算費用而終止清算
    程序，有卷附99年度司執消債清字第181 號裁定可參，足見
    普通債權人已無分配受償之可能，其分配總額為零，顯低於
    聲請人聲請前可處分所得之數額甚明。而經本院依職權通知
    債權人萬泰商業銀行股份有限公司、台北富邦商業銀 行股份
    有限公司、國泰世華銀行股份有限公司、聯邦商業銀行股份
    有限公司、新加坡商星展銀行股份有限公司、第一商業銀行
    股份有限公司、台中商業銀行股份有限公司、板信商業銀行
    股份有限公司、台新國際商業銀行股份有限公司、中國信託
    商業銀行股份有限公司、兆豐國際商業銀行股份有限公司、
    元大商業銀行股份有限公司、香港商香港上海匯豐銀行股份
    有限公司、遠東國際商業銀行股份有限公司，就關於本件聲
    請人應否免責一事表示意見後，全體債權人俱為反對之表示
    在卷，則無普通債權人全體同意債務人免責之情形，準此，
    本件清算事件普通債權人既未曾受償分文，揆諸前揭法條規
    定，自無適當予以債務人免責之餘地。
  (二)次查，聲請人於上開期間乃分別向國泰世華銀行辦理信用貸
    款21萬9281元、向新加坡商星展銀行辦理信用貸款34萬6649
    元、向萬泰商業銀行申辦現金卡使用額度為22萬3313元、向
    台北富邦商業銀行申辦現金卡使用額度為8 萬862 元、向聯
    邦商業銀行申辦現金卡使用額度為25萬725 元、向第一商業
    銀行申辦現金卡使用額度為9 萬3614元、向台中商業銀行申
    辦現金卡使用額度為24萬4244元、向板信商業銀行申辦現金
    卡使用額度為6 萬5986元、向台新商業銀行申辦現金卡使用
    額度為3 萬4826元、向香港上海匯豐銀行申辦現金卡使用額
    度為4 萬5414元等，債務共計160 萬4914元，均未償還，復
    於此期間內以持向萬泰商業銀行、聯邦商業銀行、第一商業
    銀行、中國信託商業銀行、兆豐商業銀行、元大商業銀行、
    香港上海匯豐銀行、遠東商業銀行等所申辦之信用卡簽帳消
    費方式，曾於90年6 月2 日在「真愛美容院」消費5100元，
    92 年4月1 日在「神風電話公司」消費1 萬5800元，92年6
    月17日、94年2 月10日、94年3 月27日在「全國電子股份有
    限公司」共消費9460元，92年8 月3 日在「海派視聽歌唱」
    消費5645元，92年9 月13日在「福華大飯店股份有限公司高
    雄分公司」消費5000元，93年1 月22日在「漢神名店百貨股
    份有限公司」消費5346元，93年2 月26日、93年7 月5 日、
    93年9 月8 日及93年11月26日在「法拉利美容名店」共消費
    1 萬7750元，93年5 月4 日在「喜悅商務大飯店」消費580
    元，93年6 月8 日、93年8 月4 日及94年11月14日在「聯強
    旅行社有限公司」共消費2 萬2000元，93年7 月3 日在「薔
    芝薇美容坊」消費1680元，93年7 月11日、93年7 月19日、
    93年8 月27日在「丘比特美容名店」共消費8900元，93年8
    月26日在「統領健身企業有限公司」消費520 元，94年3 月
    26日在「春成銀樓」消費7800元，94年9 月28日在「臺灣菸
    酒股份有限公司」消費8960元，95年5 月15日在「晟達電器
    有限公司」消費1 萬2500元，95年7 月12日、95年7 月13
    日在「家福股份有限公司－鳳山店」共消費9 萬7608元，95
    年7 月19日在「神碁資訊科技股份有限公司」消費4 萬8000
    元等非民生必需之消費，此有本院卷附上開各債權銀行之函
    覆信用卡消費明細、放款帳戶還款明細、預借及消費明細表
    等件可稽，又聲請人亦未具體說明上揭借款支出流向以及簽
    帳消費之必要性，是審之聲請人每月工作收入並非穩定，理
    應謹慎消費、撙節開支，其於上開期間之借款金額非但高達
    160 萬4914元，且從事非通常生活所必需之鉅額消費，故依
    上情，實難謂其無浪費行為。再者，上開各債權銀行就關於
    本件聲請人應否免責乙節均為反對之表示，已如前述，顯無
    普通債權人全體同意債務人免責之情形；另本件清算事件普
    通債權人未曾受償分文，債務人之情節亦難謂輕微，並非適
    當予以債務人免責。
三、綜上所述，本院既認債務人有消債條例第133條前段及134條
    第4 款所規定「普通債權人之分配總額低於債務人聲請清算
    前二年間，可處分所得扣除自己及依法應受其扶養者所必要
    生活費用之數額」、「因浪費、賭博或其他投機行為，致財
    產顯然減少或負擔過重之債務，而生開始清算之原因」之不
    免責事由，則依首揭說明，本件債務人應不免責，爰裁定如
    主文。
中    華    民    國   100    年    6     月    22    日
              民事第二十一庭法      官  黃湘瑩
上為正本係照原本作成。
如不服本裁定，應於裁定送達後10日內，以書狀向本院提出抗告
，並繳納抗告費新臺幣1千元。
中    華    民    國   100    年    6     月    22    日
                            書  記  官  吳雅琪